臺灣高等法院刑事判決　　　　　　　　 96年度上易字第511號
上　訴　人
即　被　告　丙○○
　　　　　　　　　　（現案羈押於國防部北部地方軍事法院檢
上列上訴人因竊盜案件，不服臺灣臺北地方法院95年度易字第19
98號，中華民國96年1月19日第一審判決（起訴案號：臺灣臺北
地方法院檢察署95年度偵字第16359號及移送併辦案號：臺灣臺
北地方法院檢察署95年度偵字第11335號），提起上訴，被告就
被訴事實為有罪陳述，本院合議庭裁定適用簡式審判程序審理，
判決如下：
    主  文
上訴駁回。
    事  實
一、丙○○於民國91年11月19日因竊盜案件，經臺灣臺北地方法
    院判處有期徒刑10月，緩刑3年，並於91年12月16日確定；
    復於93年2月18日因竊盜案件，經臺灣臺北地方法院判處有
    期徒刑11月，於93年4月19日確定，另於93年2月3日因違反
    職役職責案件，經國防部北部軍事法院判處有期徒刑8月，
    於93年4月12日確定，後2者經裁定應執行有期徒刑1年6月確
    定，前揭緩刑宣告亦經撤銷，均送監執行，94年12月8日縮
    短刑期假釋出監，於95年3月19日縮刑期滿執行完畢。
二、丙○○於95年3月25日晚間8時30分許，在臺北市大安區○○○路○段125號4樓臺北市立建國圖書館內，見在上址閱覽書
    籍之甲○○、乙○○2人趴睡在桌子休息，甲○○之手提包
    則放在一旁，見機不可失，竟意圖為自己不法之所有，趁甲○○、乙○○2人不注意之際，上前取走甲○○之手提包（
    內有乙○○之身分證、駕照、健保卡、學生證及乙○○、甲○○2人之皮夾各1個，現金約新臺幣1千餘元），竊盜甲○○之手提包，得手後立即至該4樓之男用廁所內，將手提包
    內之乙○○之身分證、駕照、健保卡、學生證及現金取出後
    ，棄置其餘物品於垃圾桶內即迅速離開。嗣因丙○○另於95
    年3月21日另涉犯強盜案件（另由軍事法院審理中），臺北
    市政府警察局中山分局據報，於95年3月31日上午11時許，
    前往臺北市大安區○○○路○段125號4樓臺北市立建國圖書
    館內逮捕丙○○，丙○○於中山分局警員尚不知其涉犯上開
    竊盜案件前自首，自其身上搜出竊得之乙○○身分證、駕照
    、健保卡、學生證，因而查獲上情。
三、案經臺北市政府警察局中山分局移送臺灣臺北地方法院檢察
    署檢察官偵查起訴及移送併辦。
    理    由
一、訊據被告丙○○，就上揭犯罪事實坦承不諱，核與證人乙○○證述情節相符（見臺灣臺北地方法院檢察署95年度偵字第
    16359號卷第9頁至第10頁），而被告於95年3月31日上午11
    時許，在臺北市大安區○○○路○段125號4樓臺北市立建國
    圖書館內為警逮捕時，經臺北市政府警察局中山分局員警自
    其身上起出乙○○之身分證、駕照、健保卡、學生證，並歸
    還證人乙○○一節，亦有臺北市政府警察局中山分局搜索扣
    押筆錄、扣押物品目錄表、扣押物品收據影本及贓物認領保
    管收據1紙（見同上偵卷第11頁、第20頁至第24頁）在卷可
    稽，堪認被告之自白出於任意性而與事實相符，自可採信，
    本件事證明確，被告犯行已堪認定。
二、被告行為後，刑法於94年2月2日公布，於95年7月1日施行，
    其中刪除刑法第56條，修正第2條規定。按行為後法律有變
    更者，適用行為時之法律，但行為後之法律有利於行為人者
    ，適用最有利於行為人之法律，現行刑法第2條第1項訂有明
    文。此條規定乃與刑法第1條罪刑法定主義契合，而貫徹法
    律禁止溯及既往原則，係規範行為後法律變更所生新舊法律
    比較適用之準據法，是刑法第2條本身雖經修正，但刑法第
    2條既屬適用法律之準據法，本身尚無比較新舊法之問題，
    應一律適用裁判時之現行刑法第2條規定以決定適用之刑罰
    法律，合先敘明。又以本次刑法修正之比較新舊法，應就罪
    刑有關之共犯、未遂犯、想像競合犯、牽連犯、連續犯、結
    合犯，以及累犯加重、自首減輕暨其他法定加減原因（如身
    分加減）與加減例等一切情形，綜其全部罪刑之結果而為比
    較，最高法院95年5月23日著有95年度第8次刑庭會議決議可
    資參照。茲就本件適用刑法法條新舊法比較之情形分論如下
    ：
（一）、刑法第62條自首之規定，於94年1月7日修正，95年7月
        1日施行前之規定：「對於未發覺之罪自首而受裁判者
        ，減輕其刑，但有特別規定者，依其規定。」，修正後
        則為：「對於未發覺之罪自首而受裁判者，得減輕其刑
        。但有特別規定者，依其規定。」，依修正後刑法第62
        條將原規定之「必減」修正為「得減」，雖性質上屬刑
        法裁量之事項，惟既影響行為人之刑罰法律效果，應屬
        法律變更之範疇，而有刑法第2條第1項之適用，經比較
        新舊法，以舊法規定「必減」對行為人較為有利，故應
        適用修正前之行為時刑法第62條前段規定減輕其刑。
（二）、被告行為時關於累犯之規定，修正前刑法第47條規定「
        受有期徒刑之執行完畢，或受無期徒或有期徒刑一部之
        執行而赦免後，5年以內再犯有期徒刑以上之罪者，為
        累犯，加重本刑至2分之1。」，而95年7月1日修正施行
        後之刑法第47條第1項則規定「受徒刑之執行完畢，或
        一部之執行而赦免後，5年以內故意再犯有期徒刑以上
        之罪者，為累犯，加重本刑至2分之1」，新舊法比較之
        結果，修正前刑法並無不利於被告，則依95年7月1日施
        行之刑法第2條第1項前段，適用行為時即修正前刑法第
        47條之規定。
（三）、刑法第320條第1項竊盜罪之規定雖未修正，惟其法定刑
        除有期徒刑及拘役外，尚有罰金刑，而修正後之刑法第
        33條第5款既已將罰金刑之最低額由銀元1元即新台幣3
        元，提高為新台幣1千元，比較新舊法結果，自以被告
        行為時即修正前之刑法第33條第5款之規定較有利於被
        告，應依刑法第2條第1項規定，適用修正前刑法第33
        條第5款規定論科。
三、綜上所述，核被告所為，係犯刑法第320條第1項之竊盜罪。
    檢察官移送併辦之臺灣臺北地方法院檢察署95年度偵字第
    11335號案件，與本件事實相同，屬事實上同一案件（見檢
    察官移送併辦書），自為本院審判效力所及。被告於95年3
    月31日因強盜案件為中山分局警員逮捕後，在前開竊盜犯行
    尚未為偵查犯罪機關發覺前，主動向對其就強盜案件製作調
    查筆錄之中山分局警偵查員陳仁嘉陳述上開竊盜經過，有被
    告於95年3月31日在中山分局之調查筆錄1份附卷可佐（見同
    上偵卷第7頁），其之後復接受法院之審理，已符修正前刑
    法第62條前段規定自首之要件，應依同條規定減輕其刑。被
    告有如事實一之部分所載之犯罪科刑執行情形，於95年3月
    19日執行有期徒刑1年6月及有期徒刑11月完畢，有本院被告
    全國前案紀錄表1份在卷可佐，其前受有期徒刑執行完畢，
    於5年以內再犯本件有期徒刑以上之罪，為累犯，應依修正
    前刑法第47條之規定加重其刑，並與前開累犯減輕部分，依
    刑法第71條第1項之規定，先加後減。
四、原審因依修正後刑法第2條第1項前段、第320條第1項，修正
    前第62條、第47條、第41條第1項前段，刑法施行法第1條之
    1，修正前罰金罰鍰提高標準條例第2條，現行法規所定貨幣
    單位折算新臺幣條例第2條規定，並審酌被告犯後坦承犯行
    而態度良好、犯罪所生之損害及其他一切情狀，以被告丙○○竊盜，累犯，處有期徒刑4月，又以被告行為時之易科罰
    金折算標準，修正前罰金罰鍰提高標準條例第2條前段（現
    已刪除）規定，就其原定數額提高為1百倍折算1日，則被告
    行為時之易科罰金折算標準，應以銀元3百元折算1日，經折
    算為新臺幣後，應以新臺幣9百元折算為1日。惟95年7月1日
    修正施行之刑法第41條第1項前段則規定：「犯最重本刑為5
    年以下有期徒刑以下之刑之罪，而受6個月以下有期徒刑或
    拘役之宣告者，得以新臺幣1千元、2千元或3千元折算1日，
    易科罰金」，茲比較修正前後之易科罰金折算標準，以95
    年7月1日修正公布施行前之規定，較有利於被告，爰依修正
    前刑法第41條第1項前段規定，定其易科罰金之折算標準。
    其認事用法，洵無違誤，量刑亦屬妥適，被告上訴指摘原判
    決量刑過重，非有理由，其上訴應予駁回。
據上論斷，應依刑事訴訟法第368條、第273條之1第1項，判決如
主文。
本案經檢察官洪泰文到庭執行職務。
中　　華　　民　　國　　96　　年　　3 　　月　　30　　日
　　　　　　　　　刑事第七庭審判長法　官　楊貴雄
　　　　　　　　　　　　　　　　  法　官　許錦印
　　　　　　　　　　　　　　　　  法　官　江國華
以上正本證明與原本無異。
不得上訴。
                                  書記官  陳玉嬋
中　　華　　民　　國　　96　　年　　4 　　月　　3 　　日
附錄：本案論罪科刑法條全文
中華民國刑法第320條
（普通竊盜罪、竊佔罪）
意圖為自己或第三人不法之所有，而竊取他人之動產者，為竊盜
罪，處5年以下有期徒刑、拘役或5百元以下罰金。
意圖為自己或第三人不法之利益，而竊佔他人之不動產者，依前
項之規定處斷。
前2項之未遂犯罰之。
